【裁判字號】    89,台上,197
【裁判日期】    890113
【裁判案由】    違反槍砲彈藥刀械管制條例
【裁判全文】
最高法院刑事判決                                八十九年度台上字第一九七號
    上   訴   人  台灣高等法院高雄分院檢察署檢察官
    上訴人即被告  甲○○
右上訴人等因被告違反槍砲彈藥刀械管制條例案件，不服台灣高等法院高雄分院中華
民國八十六年十一月二十六日第二審判決（八十六年度上訴字第二二九四號，起訴案
號：台灣高雄地方法院檢察署八十六年度偵字第一五三九一號）提起上訴，本院判決
如左：
    主  文
上訴駁回。
    理  由
按刑事訴訟法第三百七十七條規定：上訴於第三審法院，非以判決違背法令為理由，
不得為之。是提起第三審上訴，應以原判決違背法令為理由，係屬法定要件。且必須
依據卷內資料為具體之指摘，並足據以辨認原判決已具備違背法令之形式，始屬相當
。本件原判決依憑上訴人即被告甲○○於警局之自白，並有手槍一枝（含彈匣一個）
扣案可資佐證。該手槍經送內政部警政署刑事警察局鑑驗結果，認送鑑手槍一枝（槍
枝管制編號0000000000），係美國REMINGTON RAND廠Ｍ一九一一Ａ一型口
徑零點四五吋之半自動手槍，具陸條左旋來復線，槍號為「0000000」，機械
性能良好，具殺傷力等情，有該局民國八十六年七月二日刑鑑字第四三四八六號鑑驗
通知書一紙在卷可憑，被告之自白核與事實相符等證據資料，認定被告有如原判決事
實欄所載未經許可無故寄藏手槍犯行，因而撤銷第一審判決，仍論處被告罪刑，已於
理由內詳細敘述所憑之證據及認定之理由，並說明被告所辯蔣明宏將包裹寄交給伊時
，伊不知其內藏放手槍，伊於蔣明宏死亡後才知包裹內藏放手槍，乃將之棄置於高雄
市○○○路附近草叢內，伊並無寄藏手槍之故意云云，不足採信。已依據卷內資料詳
予指駁。從形式上觀察，原判決並無違背法令情形存在。檢察官上訴意旨略稱：(一)按
犯修正後槍砲彈藥刀械管制條例第七條之罪，經判處有期徒刑者，應於刑之執行完畢
或赦免後，令入勞動場所強制工作，其期間為三年，又保安處分適用裁判時之法律，
分別為上揭條例第十九條第一項及刑法第二條第二項所明定。原判決認定被告未經許
可，無故寄藏手槍，而判處有期徒刑，自應依修正後之該條例規定於主文內宣告強制
工作之處分及期間。詎原判決未諭知宣告強制工作，有不適用法則及理由不備之違法
。(二)所謂連續犯，須行為人所犯數罪均為有罪始能成立連續犯，無罪案件與有罪案件
不能成立連續關係。又法院對於未經起訴之案件不得裁判，除非有裁判上一罪關係，
為效力所及，始得併加審判，否則為訴外裁判，而有未受請求事項予以判決之違法。
是原審認檢察官移送併辦之持有制式九○手槍一枝部分，犯罪尚屬不能證明，即應予
退回原移送檢察官處理，不應以有裁判上一罪關係而一併裁判，於理由記載不另為無
罪之諭知，此部分亦有判決理由不備之違法云云。上訴人即被告上訴意旨略以：被告
受友人蔣明宏寄藏上開手槍時，係置於包裹內，主客觀上均不易查覺包裹內置有手槍
，迨蔣宏明死亡打開包裹始查覺內有手槍，原審認定被告無故寄藏手槍，顯與常情不
合，且未詳予調查以明真實，有判決理由不備及職權調查未盡之違法云云。惟按保安
處分係對受處分人將來危險性所為拘束其身體、自由等之處置，以達教化與治療之目
的，為刑罰之補充制度。本諸法治國家保障人權之原理及刑法之保護作用，其法律規
定之內容，應受比例原則之規範，使保安處分之宣告，與行為人所為行為之嚴重性、
行為人所表現之危險性，及對於行為人未來行為之期待性相當。是於槍砲彈藥刀械管
制條例民國八十六年十一月二十四日修正公布施行前犯該條例第十九條第一項所列舉
之罪，除合於刑法第九十條第一項規定之要件得依該條項規定宣告保安處分外，依從
新從輕原則，自無適用刑法第二條第二項，依修正後槍砲彈藥刀械管制條例第十九條
第一項規定宣告保安處分之餘地（司法院大法官議決釋字第四七一號解釋參照）。原
判決認被告所為係犯修正前槍砲彈藥刀械管制條例第七條第四項之罪，未依修正後槍
砲彈藥刀械管制條例第十九條第一項規定，併予宣告應於刑之執行完畢或赦免後，令
入勞動場所強制工作三年，自無違法可言。次查犯罪事實之認定及證據之取捨，乃事
實審法院之職權，且法院憑以認定犯罪事實之證據，並不以直接證據為限，即綜合各
種間接證據，本於推理作用，為其認定犯罪事實之基礎，如不違背經驗法則與論理法
則，即不得指為違法，而據為上訴第三審之理由。原判決綜合各種證據，認定被告有
上揭犯行，究竟違背如何之經驗法則或論理法則。被告上訴意旨，並未具體指明，徒
就原判決已說明之事項或屬原審採證認事職權之適法行使，任意指摘有理由不備及職
權調查未盡之違法，且仍為單純事實之爭執，殊難謂為適法之第三審上訴理由。至案
件起訴後，檢察官認有裁判上一罪關係之他部分事實，函請併辦，因非屬訴訟上之請
求，旨在促使法院之注意，法院如果併同審判，固係審判不可分法則之適用使然，如
認不成立犯罪或無裁判上一罪關係，縱未為任何諭知及說明，甚或贅述不另為無罪之
諭知，俱不能指為違法。檢察官上訴意旨執此指摘，自非第三審上訴之適法理由。是
檢察官及被告之上訴均違背法律上之程式，應予駁回。
據上論結，應依刑事訴訟法第三百九十五條前段，判決如主文。
中      華      民      國    八十九    年      一      月     十三     日
                              最高法院刑事第三庭
                                  審判長法官  陳  錫  奎
                                        法官  洪  清  江
                                        法官  吳  昆  仁
                                        法官  李  伯  道
                                        法官  劉  敬  一
      右正本證明與原本無異
                                              書  記  官
中      華      民      國    八十九    年      一      月     十八     日


司法院資訊處製作；財團法人民間司法改革基金會備份。
